【裁判字號】    98,訴,297
【裁判日期】    980227
【裁判案由】    毒品危害防制條例
【裁判全文】
臺灣板橋地方法院刑事判決               98年度訴字第297號
公  訴  人  臺灣板橋地方法院檢察署檢察官
被      告  甲○○
上列被告因違反毒品危害防制條例案件，經檢察官提起公訴（九
十七年度毒偵字第九六五七號），被告於本院準備程序進行中，
就被訴事實為有罪之陳述，經本院告知簡式審判程序意旨，並聽
取公訴人及被告之意見後，本院合議庭裁定由受命法官獨任依簡
式審判程序審理，並判決如下：
    主  文
甲○○施用第一級毒品，累犯，處有期徒刑柒月；又施用第二級
毒品，累犯，處有期徒刑肆月。應執行有期徒刑玖月。
    事  實
一、甲○○前因施用毒品案件，經本院裁定送觀察、勒戒後，認
    無繼續施用毒品之傾向，由本院於民國八十八年二月二十二
    日以八十六年度訴字第二六０二號判決免刑確定；又因施用
    毒品案件，經本院以八十九年度毒聲字第四０八四號裁定送
    觀察、勒戒後，仍認無繼續施用毒品之傾向，於八十九年七
    月二十日執行完畢釋放，並由臺灣板橋地方法院檢察署檢察
    官以八十九年度毒偵字第四六五四號為不起訴處分確定；復
    因施用毒品案件，經本院以九十年度毒聲字第三三四七號裁
    定令入戒治處所施以強制戒治，嗣由本院以九十一年度毒聲
    字第二三三一號裁定停止戒治，所餘戒治期間付保護管束，
    於九十二年二月二日停止戒治付保護管束期滿視為執行完畢
    ，此部分同時涉及刑案部分，亦經本院以九十一年度易緝字
    第三十九號判處有期徒刑六月確定，並與其因違反槍砲彈藥
    刀械管制條例案件，經臺灣高等法院以八十八年度上訴字第
    一四四二號判處有期徒刑一年十月之刑，合併定其應執行刑
    為有期徒刑二年二月；另因違反槍砲彈藥刀械管制條例、毒
    品危害防制條例等案件，分別經臺灣高等法院以九十一年度
    上訴字第一八三三號、九十二年度上訴字第三七七六號判處
    有期徒刑六月、七月確定，經合併定其應執行刑為有期徒刑
    十一月；復因施用毒品案件，經本院以九十三年度訴字第六
    九二號判處有期徒刑九月、六月，定其應執行有期徒刑一年
    確定，並與其因違反槍砲彈藥刀械管制條例案件，經臺灣臺
    東地方法院以九十四年度訴字第八十一號判處有期徒刑一年
    二月之刑，合併定其應執行刑為有期徒刑二年一月，嗣經臺
    灣臺東地方法院以九十六年度聲字第五十五號裁定減刑並定
    其應執行刑為有期徒刑一年十五日；上開各罪刑接續執行，
    於九十六年五月十八日假釋出監並交付保護管束，甫於九十
    六年八月四日保護管束期滿未經撤銷假釋，視為執行完畢。
    詎仍不知悛悔，其明知海洛因、甲基安非他命係業經公告列
    為毒品危害防制條例第二條第二項第一、二款之第一、二級
    毒品，不得非法持有、施用，詎仍未戒除施用毒品習性，復
    各基於施用第一、二級毒品海洛因、甲基安非他命之犯意，
    於九十七年十二月三日晚間某時許，在臺北縣三重市○○街
    八十二巷二十三號十樓之友人施伯聲住處（起訴書誤載為九
    十七年十二月四日為警採集尿液前回溯二十六、九十六小時
    內之某時許，在臺灣地區某不詳處所，施伯聲另涉嫌施用毒
    品罪嫌部分，另經本院以九十七年度毒聲字第二六一二號裁
    定送觀察、勒戒），分別施用第一級毒品海洛因、第二級毒
    品甲基安非他命各一次。嗣於九十七年十二月四日下午五時
    許，在上址為警查獲。嗣經警依法對其採集尿液送驗後，始
    查悉上情。
二、案經臺北縣政府警察局三重分局報告臺灣板橋地方法院檢察
    署檢察官偵查起訴。
    理  由
壹、程序事項：
    被告甲○○所犯係死刑、無期徒刑或最輕本刑為三年以上有
    期徒刑以外之罪，亦非屬高等法院管轄第一審之案件，其於
    準備程序中就被訴事實為有罪之陳述，經本院告知簡式審判
    程序之旨，並聽取公訴人及被告之意見後，經本院合議庭認
    為適宜，乃依刑事訴訟法第二百七十三條之一第一項規定，
    裁定由受命法官獨任進行簡式審判程序，先予敘明。
貳、實體事項：
一、上揭犯罪事實，業據被告於本院審理中供承不諱，且被告於
    前揭查獲時地為警依法對其採集之尿液經送請臺灣檢驗科技
    股份有限公司以酵素免疫分析法（EIA）初步檢驗及氣相層
    析質譜儀分析法（GC/MS）確認檢驗結果，確呈鴉片類（嗎
    啡）及安非他命類（安非他命及甲基安非他命）陽性反應，
    此有該公司出具之九十七年十二月十八日濫用藥物檢驗報告
    一紙在卷可參（參見偵卷第三三頁）。綜上所述，足認被告
    之自白核與事實相符，應可採為論罪科刑之依據。按施用第
    一、二級毒品為犯罪行為，毒品危害防制條例第十條定有處
    罰明文。故施用第一、二級毒品者，依前揭規定本應科以刑
    罰。惟基於刑事政策，對合於一定條件之施用者，則依同條
    例第二十條、第二十三條之規定，施以觀察、勒戒及強制戒
    治之保安處分。又毒品危害防制條例於九十二年七月九日修
    正公布，自九十三年一月九日施行，其中第二十條、第二十
    三條將施用毒品之刑事處遇程序，區分為「初犯」及「五年
    內再犯」、「五年後再犯」。依其立法理由之說明：「初犯
    」，經觀察、勒戒或強制戒治後，應為不起訴處分或不付審
    理之裁定；經觀察、勒戒或強制戒治執行完畢釋放後，「五
    年內再犯」者，因其再犯率甚高，原實施之觀察、勒戒及強
    制戒治既已無法收其實效，爰依法追訴或裁定交付審理。至
    於經觀察、勒戒或強制戒治執行完畢釋放後，「五年後再犯
    」者，前所實施之觀察、勒戒或強制戒治已足以遮斷其施用
    毒品之毒癮，為期自新及協助其斷除毒癮，仍適用「初犯」
    規定，先經觀察、勒戒或強制戒治之程序。從而依修正後之
    規定，僅限於「初犯」及「五年後再犯」二種情形，始應先
    經觀察、勒戒或強制戒治程序。倘被告於五年內已再犯，經
    依法追訴處罰，縱其第三次（或第三次以上）再度施用毒品
    之時間，在初犯經觀察、勒戒或強制戒治執行完畢釋放五年
    以後，已不合於「五年後再犯」之規定，且因已於「五年內
    再犯」，顯見其再犯率甚高，原實施觀察、勒戒或強制戒治
    ，已無法收其實效，即應依該條例第十條處罰（最高法院九
    十七年度第五次刑事庭會議決議意旨可資參照）。查本件被
    告前因施用毒品案件，經本院裁定送觀察、勒戒後，認無繼
    續施用毒品之傾向，由本院於八十八年二月二十二日以八十
    六年度訴字第二六０二號判決免刑確定；又因施用毒品案件
    ，經本院以八十九年度毒聲字第四０八四號裁定送觀察、勒
    戒後，仍認無繼續施用毒品之傾向，於八十九年七月二十日
    執行完畢釋放，並由臺灣板橋地方法院檢察署檢察官以八十
    九年度毒偵字第四六五四號為不起訴處分確定；復因施用毒
    品案件，經本院以九十年度毒聲字第三三四七號裁定令入戒
    治處所施以強制戒治，嗣由本院以九十一年度毒聲字第二三
    三一號裁定停止戒治，所餘戒治期間付保護管束，於九十二
    年二月二日停止戒治付保護管束期滿視為執行完畢，此部分
    同時涉及刑案部分，亦經本院以九十一年度易緝字第三十九
    號判處有期徒刑六月確定，復因施用毒品案件，經本院以九
    十三年度訴字第六九二號判處有期徒刑九月、六月，定其應
    執行刑為有期徒刑一年確定一節，此有臺灣高等法院被告前
    案紀錄表一份在卷可參。被告既曾於前揭觀察、勒戒執行完
    畢釋放後五年內再犯施用毒品案件而經依法追訴處罰，且於
    本件中，又係於九十七年十二月三日晚間某時許有分別施用
    第一、二級毒品海洛因、甲基安非他命之犯行，即非屬毒品
    危害防制條例第二十條第三項所定「五年後再犯」之情形，
    揆諸前開決議意旨及說明，自應逕行追訴處罰。從而，本件
    事證已臻明確，被告犯行洵堪認定，應予依法論科。
二、核被告所為，係犯毒品危害防制條例第十條第一項之施用第
    一級毒品海洛因罪、同條第二項之施用第二級毒品甲基安非
    他命罪。被告各持有第一、二級毒品海洛因及甲基安非他命
    後，進而施用，其各持有之低度行為應被其各施用之高度行
    為所吸收，均不另論罪。被告所犯施用第一、二級毒品海洛
    因及甲基安非他命二罪間，犯意各別，罪名互殊，應予分論
    併罰。被告前因施用毒品案件，經本院以九十一年度易緝字
    第三十九號判處有期徒刑六月確定，並與其因違反槍砲彈藥
    刀械管制條例案件，經臺灣高等法院以八十八年度上訴字第
    一四四二號判處有期徒刑一年十月之刑，合併定其應執行刑
    為有期徒刑二年二月；另因違反槍砲彈藥刀械管制條例、毒
    品危害防制條例等案件，分別經臺灣高等法院以九十一年度
    上訴字第一八三三號、九十二年度上訴字第三七七六號判處
    有期徒刑六月、七月確定，經合併定其應執行刑為有期徒刑
    十一月；復因施用毒品案件，經本院以九十三年度訴字第六
    九二號判處有期徒刑九月、六月，定其應執行刑為有期徒刑
    一年確定，並與其因違反槍砲彈藥刀械管制條例案件，經臺
    灣臺東地方法院以九十四年度訴字第八十一號判處有期徒刑
    一年二月之刑，合併定其應執行刑為有期徒刑二年一月，嗣
    經臺灣臺東地方法院以九十六年度聲字第五十五號裁定減刑
    並定其應執行刑為有期徒刑一年十五日；上開各罪刑接續執
    行，於九十六年五月十八日假釋出監並交付保護管束，甫於
    九十六年八月四日保護管束期滿未經撤銷假釋，視為執行完
    畢，此有臺灣高等法院被告前案紀錄表一份在卷可參，其前
    受有期徒刑之執行完畢，於五年以內故意再犯本件有期徒刑
    以上之二罪，各為累犯，應各依刑法第四十七條第一項規定
    ，各加重其刑。爰審酌被告屢犯不改，顯見其意志不堅，缺
    乏勒戒動機，其施用毒品足以導致精神障礙、性格異常，甚
    至造成生命危險，戕害一己之身體健康，惟其犯後尚能坦承
    犯行，態度尚稱良好等一切情狀，分別量處如主文所示之刑
    ，並定其應執行之刑。至本件雖尚有扣案之第一級毒品海洛
    因一包（淨重零點一一公克）、第二級毒品安非他命二包（
    合計淨重零點三一公克）及第二級毒品安非他命吸食器一個
    等物，惟被告迭於警詢及偵審中即已否認為其所有，且另案
    被告施伯聲前於偵查中已陳明該等物品為伊所有（參見偵卷
    第二九頁），是可認該等物品並非被告所有，而係另案被告
    施伯聲所有，是就該等物品爰不於本件中併予宣告沒收銷燬
    之，而須在另案被告施伯聲涉嫌施用毒品案件中另行處理之
    ，併予敘明。
據上論斷，應依刑事訴訟法第二百七十三條之一第一項、第二百
九十九條第一項前段，毒品危害防制條例第十條第一項、第二項
，刑法第十一條前段、第四十七條第一項、第五十一條第五款，
判決如主文。
本案經檢察官蘇振文到庭執行職務。
中    華    民    國    98    年    2     月    27    日
                  刑事第五庭    法  官  林家賢
上列正本證明與原本無異。
如不服本判決，應於判決送達後十日內，向本院提出上訴書狀，
並應敘述具體理由；其未敘述上訴理由者，應於上訴期間屆滿後
二十日內向本院補提理由書（均須按他造當事人之人數附繕本）
「切勿逕送上級法院」。
                                書記官  林政良
中    華    民    國    98    年    2     月    27    日
附錄本判決論罪科刑法條：
毒品危害防制條例第十條：
施用第一級毒品者，處六月以上五年以下有期徒刑。
施用第二級毒品者，處三年以下有期徒刑。


司法院資訊處製作；財團法人民間司法改革基金會備份。
